【裁判字號】    99,事聲,159
【裁判日期】    990524
【裁判案由】    聲明異議
【裁判全文】
臺灣高雄地方法院民事裁定             99年度事聲字第159號
聲  請  人  萬泰商業銀行股份有限公司
法定代理人  乙○○
相  對  人  甲○○
上列當事人間消費者債務清理事件，異議人對於民國99年4 月6
日本院98年度司執消債更字第519 號所為更生方案認可之裁定提
出異議，本院裁定如下：
    主  文
異議駁回。
    理  由
一、本件異議意旨略以：相對人名下所有坐落高雄市○○區○○
    路58之2 號，面積約為25.62 坪之房地（下稱系爭不動產）
    ，經查詢仲介房屋買賣網站，該地段附近行情每坪約有新臺
    幣（下同）9 萬元，核系爭不動產處分價值應至少有2,305,
    800 元，原裁定僅以公告現值及課稅現值認定系爭不動產價
    值，實難謂公允亦無法令債權人信服。又系爭不動產登記謄
    本建物他項權利部，已無第二順位普通抵押權人，則以前揭
    系爭不動產處分價值扣除相對人所負有擔保債務總額1,020,
    177 元後，尚有餘額1,285,623 元可供清償無擔保債務。然
    今相對人卻僅提出清償總額672,000 元之更生方案，明顯違
    反消費者債務清理條例第64條第2 項第3 款「無擔保及無優
    先權債權受償總額，顯低於法院裁定開始更生程序時，依清
    算程序所得受償之總額」之規定，法院應不予認可其更生方
    案。原裁定未思及此，片面維護債務人利益，亦未考量更生
    條件是否對債權人公允，為此於法定期間內聲明異議，請求
    廢棄原裁定等語。
二、按「債務人有薪資、執行業務所得或其他固定收入，法院認
    更生方案之條件公允者，得不經債權人會議可決，逕依債務
    人之聲請或依職權以裁定認可更生方案。」、「有下列情形
    之一者，法院不得為前項之認可：一、債務人於七年內曾依
    破產法或本條例規定受免責。二、有前條第一項各款情形之
    一。三、無擔保及無優先權債權受償總額，顯低於法院裁定
    開始更生程式時，依清算程式所得受償之總額。四、無擔保
    及無優先權債權受償總額，低於債務人聲請更生前二年間，
    可處分所得扣除自己及依法應受其扶養者所必要生活費用之
    數額。」，消費者債務清理條例第64條第1 、2 項定有明文
    。依上開規定，除有上開法條第2 項所列之情形及同條例第
    63條所規定之應不認可更生方案之情形外，法院自得斟酌債
    務人之收入及資力狀況，於兼顧保障債權人之公平受償及謀
    求消費者經濟生活之更生之利益衡量下，依照債務人所提出
    更生方案之還款成數，債務人是否有浪費之情事，及債務人
    實際生活上是否特殊困難時等情狀，以裁定認可債務人提出
    之更生方案。
三、經查：
（一）聲請人主張相對人名下所有系爭不動產應經鑑價，而非僅
      以公告現值及課稅現值評估其之價值，並提出仲介房屋買
      賣網站資料內容，主張應以系爭不動產週遭成交行情每坪
      9 萬元為估算基準，推斷出系爭不動產仍有2,305,800 元
      之交易價值，扣除有擔保債務總額後，尚餘有1,285,623
      元可供清償無擔保債務。然若以相對人提出之更生方案進
      行，則相對人僅須清償金額為672,000 元，顯已違反消費
      者債務清理條例第64條第2 項第3 款「無擔保及無優先權
      債權受償總額，顯低於法院裁定開始更生時，依清算程序
      所得受償之總額」之規定，應不得逕予裁定認可。惟所謂
      「公告現值」係直轄市或縣（市）政府，對於轄區內土地
      ，經常調查其地價動態，繪製地價區段圖並估計區段地價
      後，提經地價評議委員會評定，據以編製土地現值表，於
      每年7 月1 日公告之地價，是公告現值之評定，自有其公
      信力，有最高法院86年度台上字第765 號判決之意旨可資
      參照。是以公告現值既是直轄市或縣（市）政府每年對於
      轄區內土地，經常調查其地價動態而製作，則公告現值應
      符合當年度經濟情勢，其所計算之價值可稱已貼近於市價
      ，且系爭不動產於92年設定最高限額抵押權1,500,000 元
      ，與土地公告現值1,413,310 元大致相符，而相對人之有
      擔保債務尚有1,020,177 元，是系爭不動產無論係由相對
      人自行處分或經由法院強制執行予以拍賣，則無擔保及無
      優先權債權可受償總額僅剩393,133 元（1,413,310 元－
      1,020,177 元＝393,133 元），顯低於更生程序所得受償
      總額672,000 元，故本件並無違背前揭法條規定，聲請人
      此部份異議理由，洵難可採。
（二）又所謂公允與否，應審酌債權人與債務人之利益衡平、債
      務人之償債能力與清償誠意以及社會公益等因素加以綜合
      判斷，還款期間、還款成數及數額並非判斷更生方案是否
      公允之唯一標準。故本件相對人所提更生方案既已盡其最
      大清償能力，原裁定認相對人之更生方案應屬公允、適當
      、可行後而予以認可，本院審酌並無不當之情形。
四、綜上所述，本院司法事務官斟酌相對人所提更生方案，認可
    每月1 期，共96期，以相對人薪資收入每月18,000元扣除必
    要生活費用11,309元後，雖僅剩餘6,691 元，然其自願每期
    清償7,000 元，並將清償期自動延長為8 年，且清償總金額
    達672,000 元，依本件確定債權表之債權金額1,430,839 元
    計算，清償比例達46.97 ％，足認債務人確有履行更生方案
    之誠意，是債務人之更生方案核屬公允、適當、可行，自應
    予以認可。此外，又查無同條例第63條或第64條第2 項所定
    不應認可之消極事由存在。從而，本院司法事務官逕依同條
    例第64條第1 項裁定予以認可債務人所提更生方案，經核並
    無不合，聲請人執前詞指摘原裁定為不當，求予廢棄，為無
    理由，應予駁回。
五、依消費者債務清理條例第15條，民事訴訟法第240 條之4第3
    項，裁定如主文。
中    華    民    國    99    年     5    月    24    日
                     民事鳳山分庭  法  官  林意芳
以上正本係照原本作成。
如不服本裁定，應於送達後10日內向本院提出抗告狀（並按他造
當事人之人數附繕本），並繳納裁判費新台幣1,000 元。
中    華    民    國    99    年    5     月    24    日
                                   書記官  劉國偉

司法院資訊處製作；財團法人民間司法改革基金會備份。
